【裁判字號】    97,訴,714
【裁判日期】    970724
【裁判案由】    確認委任關係不存在
【裁判全文】
臺灣板橋地方法院民事判決               97年度訴字第714號
原      告  乙○○原名黃娥慧.
被      告  王冠通信股份有限公司
法定代理人  甲○○
上列當事人間請求確認委任關係不存在事件，經本院於民國97年
7 月10日言詞辯論終結，判決如下：
    主  文
確認原告與被告間董事之委任關係不存在。
訴訟費用由被告負擔。
    事實及理由
壹、程序方面：
一、按解散之公司除因合併、分割或破產而解散外，應行清算；
    又解散之公司，於清算範圍內，視為尚未解散，公司法第24
    條及第25條分別定有明文。本件被告業經經濟部於民國92年
    5月7日以經授中字第0923467958號函廢止登記在案，惟並未
    向本院聲報清算事宜等情，有本院依職權調取之被告公司登
    記卷宗及本院96年度訴字第747號確認委任關係不存在事件
    卷內附之民事記錄科查詢表可稽，揆諸前揭說明，被告法人
    格尚未消滅，自有當事人能力。
二、第按股份有限公司應由董事長對外代表公司，惟公司與董事
    間訴訟，除法律另有規定外，則由監察人或股東會所選任之
    人代表公司為訴訟，公司法第208條第3項、第213條定有明
    文，其立法目的乃恐董事長代表公司與董事訴訟，難免有循
    私之舉。又清算中，公司股東會與監察人依然存續，對董事
    之訴訟依法仍應由監察人或股東會所選任之人代表公司為之
    ，始為適法（最高法院94年度台上字第230號判決意旨參照
    ）。本件原告主張其係遭被告之董事長官秋紅（已歿）冒用
    身分證與其他相關證件登記為被告之董事，為此請求確認其
    與被告間並無委任關係，核屬公司與董事間之訴訟，故原告
    以被告之監察人甲○○為被告之法定代理人，並無不合，先
    予敘明。
貳、實體方面：
一、原告主張：被告之負責人官秋紅（已歿）未經原告之同意，
    於民國81年9 月7 日持原告因申辦行動電話門號而交付官秋
    紅之身分證正反面影本，向經濟部申請登記原告為被告之董
    事，嗣原告於92年7 月間接獲財政部臺灣省北區國稅局營利
    事業所得稅繳稅通知單，始知上情，然原告未曾出資入股被
    告公司，亦未曾受被告股東會選任為董事，兩造間並無董事
    之委任關係存在，為此提起本件訴訟，並聲明：確認原告與
    被告間董事之委任關係不存在。
二、被告則以：原告是被冒用人頭，他確實非被告之股東及董事
    等語，資為抗辯。
三、得心證之理由：
（一）按確認之訴，非原告有即受確認判決之法律上利益者，不
      得提起。所謂即受確認判決之法律上利益，係指法律關係
      之存否不明確，原告主觀上認其在法律上之地位有不安之
      狀態存在，且此種不安之狀態，能以確認判決將之除去者
      而言（最高法院52年台上字第1240號判例意旨參照）。本
      件原告經主管機關登記為被告之董事，並因前項登記資料
      而遭財政部臺灣省北區國稅局通知需補繳被告營利事業所
      得稅，足認原告與被告間董事委任關係是否存在，確使原
      告在法律上之地位存有不安之狀態，此種不安之狀態，於
      原告訴請確認兩造間董事委任關係不存在獲勝訴判決確定
      後，即得單獨持向主管機關申請變更登記而除去（最高法
      院89年台上字第1146號判決意旨參照），故原告提起本件
      確認之訴，應有即受確認判決之法律上利益，先予敘明。
（二）次按確認法律關係不存在之訴，如被告主張其法律關係存
      在時，應由被告負舉證責任（最高法院42年台上字第170
      號判例意旨參照）。又公司與董事間之關係，除本法另有
      規定外，依民法關於委任之規定，公司法第192條第3項定
      有明文，是公司董事與公司間之關係，要屬委任關係無疑
      。本件原告既主張其與被告間之董事委任關係不存在，依
      法本應由被告就存在之事實，負舉證之責；惟被告對此並
      不爭執，又經本院調閱臺灣板橋地方法院檢察署94年度偵
      字第4096號偽造文書案件偵查卷宗（此案乃原告以官秋紅
      、甲○○為被告提出偽造文書告訴，經檢察官以前者已歿
      、後者犯罪嫌疑不足為由，均為不起訴處分確定），依據
      該案卷宗所附被告自78年10月9 日起至92年5 月7 日廢止
      期間之相關資料（板檢94年他字第426 號卷第70至109 頁
      ），原告並非於被告公司78年10月9 日設立時即擔任股東
      及董事，而係於81年10月2 日始成為股東兼任董事（同前
      卷第78、99頁），當時之公司章程及變更登記申請書上雖
      蓋有原告之印文，然印文字體係一般常見之便章字體，尚
      無證據證明該印文確係原告所為。且查被告之負責人甲○
      ○於上開案件警詢時亦陳稱：「石振福、黃娥慧當時購買
      手機時，有提供身分證影印，官秋紅持他們兩人身分證影
      印偽報是王冠通信行董事」等語（同前卷第13頁），益徵
      原告主張其係遭人冒用身分證登記為被告董事乙情屬實。
四、綜上所述，原告主張其係遭人冒用身分證影本而登記為被告
    董事之事實，堪予採信，故原告主張其非被告之董事，提起
    本件確認之訴，請求確認其與被告間董事委任關係不存在，
    為有理由，應予准許。
五、訴訟費用負擔之依據：民事訴訟法第78條。
中    華    民    國    97    年    7     月    24    日
                  民事第三庭    法  官  許月珍
以上正本係照原本作成
如對本判決上訴，須於判決送達後20日內向本院提出上訴狀
中    華    民    國    97    年    7     月    24    日
                                書記官  劉昌明


司法院資訊處製作；財團法人民間司法改革基金會備份。
